臺灣臺北地方法院刑事判決　　　　　　　　　　　九十二年度交簡上字第一六五號
　　上　訴　人　甲○○　男，四.
　　即　被　告
右列上訴人即被告因公共危險案件，不服臺灣臺北地方法院新店簡易庭民國九十二年
七月三十日九十二年度店交簡字第三四六號簡易判決（臺灣臺北地方法院檢察署檢察
官聲請簡易判決處刑書案號：九十二年度偵字第一二二一二號），提起上訴，本院管
轄之第二審合議庭判決如左：
    主    文
上訴駁回。
    事    實
一、甲○○於民國九十二年五月十一日凌晨飲用酒類，明知其已因服用酒類，達不能
    安全駕駛動力交通工具之程度，竟仍於同日凌晨一時五十分許駕駛動力交通工具
    車牌號碼Ｇ二－三六三號營業小客車，沿臺北市○○路○段由南向北方向行駛，
    行經該路段與木柵路二段交岔路口，擬由南向北方向直行通過路口之際，適有黃
    榮光駕駛車牌號碼九Ｄ－一五二號營業小客車沿臺北市○○路○段由東向西方向
    行駛，行經該路段與興隆路四段交岔路口，擬由東向西方向直行通過路口，甲○
    ○所駕車輛右前車頭遂與黃榮光所駕車輛左前車頭碰撞，經警據報前往處理並對
    甲○○進行呼氣酒精濃度檢測，甲○○於同日凌晨二時七分許之呼氣酒精濃度為
    ０‧九八毫克＼公升（原審誤載為毫克＼公克），因而發覺上情。
二、案經臺北市政府警察局文山第一分局報請臺灣臺北地方法院檢察署檢察官聲請簡
    易判決處刑。
    理    由
一、訊據上訴人即被告甲○○固不否認於右揭時間服用酒類後，仍駕駛動力交通工具
    車牌號碼Ｇ二－三六三號營業小客車沿臺北市○○路○段由南向北方向行駛，行
    經該路段與木柵路二段交岔路口，所駕車輛右前車頭與與黃榮光所駕駛、沿臺北
    市○○路○段由東向西方向行駛、擬由東向西方向直行通過路口之車牌號碼九Ｄ
    －一五二號營業小客車左前車頭碰撞，經警據報前往處理並對之進行呼氣酒精濃
    度檢測，測得其呼氣酒精濃度為０‧九八毫克＼公升等情，惟矢口否認服用酒類
    不能駕駛動力交通工具而駕駛，辯稱：當日其僅係擬將車輛由原停放處所移置路
    旁停車格內，行車距離僅約五十公尺，並無酒後駕車之故意，且各人酒量不同，
    其酒量甚佳云云。
二、經查：
（一）被告於九十二年五月十一日凌晨飲用酒類後，仍於同日凌晨一時五十分許駕駛
      動力交通工具車牌號碼Ｇ二－三六三號營業小客車，沿臺北市○○路○段由南
      向北方向行駛，行經該路段與木柵路二段交岔路口，擬由南向北方向直行通過
      路口之際，適黃榮光駕駛車牌號碼九Ｄ－一五二號營業小客車沿臺北市○○路
      ○段由東向西方向行駛，行經該路段與興隆路四段交岔路口，擬由東向西方向
      直行通過路口，被告所駕車輛右前車頭遂與黃榮光所駕車輛左前車頭碰撞，經
      警據報前往處理並對被告進行呼氣酒精濃度檢測，被告於同日凌晨二時七分許
      之呼氣酒精濃度為０‧九八毫克＼公升之事實，業據被告於警訊及本院調查、
      審理中坦承不諱，核與呼氣酒精濃度檢測單、臺北市政府警察局舉發違反道路
      交通管理事件通知單、刑法第一百八十五條之三案件測試觀察紀錄表、臺北市
      政府警察局文山第一分局交通分隊道路交通事故調查報告表、談話紀錄表、補
      充資料表所載相符；其中被告於九十二年五月十一日凌晨二時七分許之呼氣酒
      精濃度為０‧九八亳克＼公升，且碰撞前全然未發覺黃榮光所駕車輛由路口東
      向西方向駛至，遲至撞擊之際始發覺黃榮光所駕車輛，又本件事故為被告所駕
      車輛右前車頭與黃榮光所駕車輛左前車頭碰撞，並據到場處理之員警當場測試
      、訊問、觀察後記載明確，有呼氣酒精濃度檢測單、交通事故談話紀錄表、補
      充資料表附卷可稽，上開呼氣酒精濃度檢測單、交通事故談話紀錄表、補充資
      料表並經被告親自簽名、捺指紋，此經被告當庭辨識後坦認無訛。
（二）被告雖辯稱當日其僅係擬將車輛由原停放處所移置路旁停車格內，行車距離僅
      約五十公尺，並無酒後駕車之故意云云，但被告既自承當時已飲用高梁酒，且
      被告一再當庭陳稱其向有勸阻友人酒後駕車之習慣，被告顯對於酒後駕車可能
      造成往來人車危險、觸犯刑責、違反規定知之甚稔，而駕駛車輛除需開啟車門
      、入內、關閉車門、以鑰匙發動引擎外，尚須變換排檔、踏踩油門、煞車、離
      合器、轉動方向盤，要無可能為無意識之行為，則被告明知已服用高酒精濃度
      之酒類而仍駕駛動力交通工具，其有酒後駕車之故意甚明；至被告駕駛動力交
      通工具之目的在單純移置車輛、前往特定目的地或載送乘客、貨物，與犯罪所
      生危害無涉，自非所問，併此敘明。
（三）按刑法第一百八十五條之三規定所謂「不能安全駕駛」，係抽象危險犯，並不
      以發生具體危險為必要，對於呼氣酒精濃度已達每公升０．五五毫克（０．五
      五亳克＼公升）以上，肇事率為一般正常人之十倍，認為已達不能安全駕車之
      標準，此業經法務部八十八年五月十八日以法八八檢字第００一六六九號函告
      週知，應為絕對不能安全駕駛動力交通工具；而就醫學文獻所知，酒精對人體
      造成之影響，於呼氣時酒精濃度達每公升０‧二五毫克（約合體內血液中酒精
      濃度五０亳克＼公升或百分之零點零五）即會輕度中毒，造成輕度協調功能降
      低，呼氣酒精濃度達每公升０‧五毫克時（約合體內血液中酒精濃度一００亳
      克＼公升或百分之零點一）屬輕到中度中毒症狀，出現反應較慢、感覺減低、
      影響駕駛之狀況，又飲酒後一小時許，其體內血液酒精濃度可達最高，飲酒一
      小時後其體內之酒精濃度隨即消減，此亦分別有行政院國軍退除役官兵輔導委
      員會臺北榮民總醫院八十八年八月五日（八八）北總內字第二六八六八號函、
      八十八年十月二十六日（八八）院賓文廉字第一三四０七號臺灣高等法院函附
      台北醫學院附設醫院精神科主任蔡尚穎「酒精對人體生理與行為之影響」一文
      可據。本件被告於九十二年五月十一日凌晨飲用酒類達呼氣酒精濃度０‧九八
      毫克＼公升程度，仍於同日凌晨一時五十分許駕駛動力交通工具車牌號碼Ｇ二
      －三六三號營業小客車沿臺北市○○路○段由南向北方向行駛，行經該路段與
      木柵路二段交岔路口，擬由南向北方向直行通過路口之際，所駕車輛右前車頭
      與與黃榮光所駕駛、沿臺北市○○路○段由東向西方向行駛、擬由東向西方向
      直行通過路口之車牌號碼九Ｄ－一五二號營業小客車左前車頭碰撞，且被告碰
      撞前全然未發覺黃榮光所駕車輛由路口東向西方向駛至，遲至撞擊之際始發覺
      黃榮光所駕車輛，業如前述，其肇事時之呼氣酒精濃度已逾０．五五亳克＼公
      升，達輕到中度中毒、使其反應較慢、感覺降低、影響駕駛，參諸事故發生時
      為凌晨、天色甚黑，黃榮光所駕車輛顯有燃亮車前燈光，二車行進方向為垂直
      、碰撞部位復為前車頭，被告竟遲至二車碰撞之際始發覺黃榮光所駕車輛，其
      顯已因飲用酒類致注意力、反應力、觀察力、感知能力、駕駛能力均降低，應
      認已達不能安全駕駛動力交通工具之標準，被告空言辯稱其酒量甚佳云云，顯
      無可採。則本件事證已臻明確，被告犯行洵堪認定，應依法論科。
三、核被告所為，係犯刑法第一百八十五條之三服用酒類不能安全駕駛動力交通工具
    而駕駛罪。原審認被告罪證明確，參酌其僅於六十八年間有竊盜前科、素行尚稱
    良好，為警測得之呼氣酒精濃度為０‧九八毫克＼公升，因酒後駕車肇事，但犯
    後坦承犯行、非無悔意等節，依刑事訴訟法第四百四十九條第一項前段、第三項
    、第四百五十四條第二項，刑法第一百八十五條之三、第四十二條第二項，罰金
    罰鍰提高標準條例第二條予以論科，判處罰金二萬五千元，並諭知如易服勞役之
    折算標準，其認事用法均無不合，量刑亦甚妥適，上訴人上訴否認犯行，並無理
    由，應予駁回。
據上論斷，應依刑事訴訟法第四百五十五之一條第三項、第三百六十八條，判決如主
文。
本案經檢察官黃東焄到庭執行職務。
中　　　華　　　民　　　國　　九十三　　年　　　一　　　月　　 二十 　　日
                              臺灣臺北地方法院交通法庭
                                  審判長法  官  陳  博  文
                                        法  官  鄧  德  倩
                                        法  官  洪  文  慧
右正本證明與原本無異。
不得上訴。
                                        書記官  江  虹  儀
中　　　華　　　民　　　國　　九十三　　年　　　一　　　月　　 二十 　　日
